臺灣高等法院臺中分院刑事判決　　　　　　　　　　九十三年度上易字第九一四號
　　上　訴　人　臺灣台中地方法院檢察署檢察官
　　被　　　告　甲○○○
右上訴人因被告背信案件，不服臺灣台中地方法院九十三年度中簡上字第一七五號中
華民國九十三年七月一日第一審判決（聲請簡易判決處刑案號：臺灣台中地方法院檢
察署九十二年度偵字第一○六八八號），提起上訴，本院判決如左：
　　主      文
上訴駁回。
　　理      由
一、本案經本院審理結果，認第一審判決認事用法均無不當，應予維持，並引用第一
    審判決書記載之證據及理由（如附件）。
二、公訴人上訴意旨略以：(1)被告甲○○○既受松傑公司委任為董事長，即係公司之
    代表人，縱使被告係掛名董事長，依法律規定亦有相當之權限，以保護善意第三
    人，被告竟未經公司其他股東之同意，逕行將公司之廠房出租予第三人，即係違
    背受託處理事務，自屬背信行為；(2)被告將屬於松傑公司所有之廠房，予以整修
    後，以個人名義出租他人，並收取租金占為己用，其行為亦與竊佔罪及侵占罪相
    當，公訴人雖未以前開二罪起訴，法院應依刑事訴訟法第三百條之規定變更起訴
    條文後逕予判決，原審未詳予推敲，即認定被告無罪，尚有未合等語。
三、經查：按董事長依公司法之規定對外代表公司，且關於公司之營業上一切事務
    有辦理之權，公司對董事長代表權之限制，不得對抗善意第三人，公司法第二百
    零八條第三項、第五項，第五十七條，第五十八條，分別定有明文，惟董事長與
    公司之內部關仍係基於委任契約而來，就董事長之內部事務處理及外部代表權行
    使，尚非不得另行約定，僅係不得對抗善意第三人。另刑法第三百四十二條第一
    項之背信罪，係以受他人委任處理事務為其構成要件。本案被告甲○○○僅係松
    傑公司之掛名董事長，在擔任董事長期間未代表公司執行任何業務，實際負責人
    為余水松，並由余水松與案外人王輝郎、廖宜澄共同實際經營松傑公司等情，業
    據證人余水松於原審理中證述屬實（原審卷第九八頁至第一○二頁），足徵被告
    僅係掛名為負責人，實際上松傑公司並未委任被告執行公司業務，被告並無執行
    公司業務權限，被告之行為即無為松傑公司處理事務可言，故被告縱使未經松傑
    公司之股東會或董事會之同意，而將該公司之廠房出租他人，亦與背信罪之構成
    要件有間，尚不構成背信罪。被告係以其個人名義，與被害人丙○○簽立房屋
    租賃契約，並收取租金，而非以被害人松傑公司負責人之名義為之等情，業據被
    告供承在卷，核與證人丙○○在原審審理中所證相符（原審卷第第一○四頁），
    復有房屋租賃契約書一份附卷足稽（九十一年度發查字第五○六○號偵查卷第一
    四頁至第一八頁）。被告既以自己名義訂立租賃契約及收取租金，其所收取之租
    金係被告所有，並非被害人松傑公司所有及為該公司持有該租金，被告自得自由
    使用該租金，故其雖未經松傑公司同意即逕行使用，核其所為，亦與侵占罪所稱
    易「持有」為「所有」之構成要件有違。按科刑之判決，得就起訴之犯罪事實
    ，變更檢察官所引應適用之法條者，係指法院得在事實同一之範圍內，亦即不變
    更起訴之犯罪事實，始得自由認定事實，適用法律。而刑法第三百四十二條第一
    項之背信罪，係指為他人處理事務之人，違背任務，致生損害於本人之財產或利
    益之行為而言，至竊佔罪，則以乘人不知而占有他人之不動產為構成要件，兩者
    基本事實並不相同。本件公訴人以被告涉有刑法第三百四十二條第一項背信罪嫌
    起訴，本院自不得依刑事訴訟法第三百條之規定變更起訴法條為刑法第三百二十
    條第二項之竊佔罪，故公訴人上訴認為本件被告縱使不構成背信罪，法院亦應變
    更起訴條文逕以竊佔罪相繩，與法尚有未合。此外，復查無其他積極證據，足
    資證明被告有何公訴人所指之背信及侵占罪行，原審以無證據足認被告犯罪，諭
    知其無罪之判決，尚無不合。公訴人上訴仍執前詞指摘原判決不當，難謂為有理
    由，應予駁回。
三、據上論斷，應依刑事訴訟法第三百七十三條、第三百六十八條，判決如主文。
本案經檢察官乙○○到庭執行職務。
中      華      民      國　    九十三     年     十      月    十四　　日
                                臺灣高等法院臺中分院刑事第十庭
                                      審判長法  官  林  照  明
                                      　　　法　官  吳　重　政
                                      　　　法　官  林  清  鈞
右正本證明與原本無異。
不得上訴。
　　　　　　　　　　　　　　　　　　　　　　書記官  劉  恒  宏
中      華      民      國　    九十三     年     十      月   二十五 　日
                                                                        Ｒ
